【裁判字號】    90,易,3421
【裁判日期】    901019
【裁判案由】    違反著作權法
【裁判全文】
臺灣高雄地方法院刑事判決                          九十年度易字第三四二一號
    公  訴  人  臺灣高雄地方法院檢察署檢察官
    被      告  乙○○
    選任辯護人  許銘春
    選任辯護人  張文雪
右列被告因違反著作權法案件，經檢察官提起公訴（九十年度偵字第一五七四七號）
，本院判決如左：
    主  文
乙○○無罪。
    理  由
一、公訴意旨略以：被告乙○○係設於高雄縣旗山鎮○○里○○鄰○○街二十四、二
    十六號「雅茂影視社」負責人。於民國九十年七月中旬起，明知「不可能任務」
    、「浩劫重生」、「殺戮戰警」等三支家用版ＶＣＤ光碟片，係未經著作權人協
    和國際多媒體股份有限公司（以下簡稱協和公司）許可公開出租之ＶＣＤ光碟片
    ，竟擅自以家用版ＶＣＤ光碟片，在上述「雅茂影視社」公然陳列供不特定客人
    租看，侵害著作權人協和國際多媒體股份有限公司著作財產權，嗣於九十年八月
    十八日十一時三十分許，在上述「雅茂影視社」出租光碟片陳列架上，為警會同
    協和國際多媒體股份有限公司職員甲○○查獲，扣得上述家用版ＶＣＤ光碟片三
    片，因認被告涉嫌違反著作權法第九十二條之規定。
二、按犯罪事實應依證據認定之，無證據不得推定其犯罪事實。又不能證明被告犯罪
    者，應諭知無罪之判決，刑事訴訟法第一百五十四條、第三百零一條第一項分別
    定有明文。又事實之認定，應憑證據，如未能發現相當證據，或證據不足以證明
    ，自不能以推測或擬制之方法，為裁判基礎（最高法院四十年臺上字第八六號判
    例參照）。次按告訴人之告訴，本以使被告受刑事訴追為目的，故其陳述是否與
    事實相符，自應調查其他證據，以資審認，苟其所為攻擊之詞，尚有瑕疵，則在
    此瑕疵未予究明以前，即不能遽採為斷罪之基礎（最高法院六十九年臺上字第一
    五三一號判決參照）。再認定被告有罪之事實，應憑證據，如未能發現相當之證
    據，或證據不足以證明，自不能以推測或擬制之方法，以為裁判之基礎；且認定
    事實所憑之證據，其為訴訟上之證明，須達於通常一般人均不致有懷疑，而得確
    信其為事實之程度者，始得據為有罪之認定，倘其證明尚未達到此一程度而有合
    理之懷疑存在時，尚難為有罪之認定基礎；另苟積極證據不足以為不利於被告事
    實之認定，即應為有利於被告之認定，更不必有何有利之證據，最高法院三十年
    上字第八一六號、四十年台上字第八六號、七十六年台上字第四九八六號判例分
    別揭有上旨，足資參酌。
三、公訴人認被告乙○○涉有違反著作權法第九十二條之擅自以出租之方法侵害他人
    之著作財產權罪嫌，無非以被告乙○○對於其購入「不可能的任務」、「浩劫重
    生」、「殺戮戰警」等三支家用版ＶＣＤ光碟片（中文譯名），即陳列出租以牟
    利之事實坦承不諱，核與協和公司告訴代理人甲○○指訴之情節相符，復有授權
    證明書、行政院新聞局錄影節目審查合格證明書等附卷可稽，並有扣案前開三片
    光碟片足資佐證為其主要論據。訊據被告乙○○雖坦承將前揭三片影碟出租之事
    實，惟堅決否認有何違反著作權法之犯行，辯稱：前揭影片係其於家樂福量販店
    合法購得，其為合法重製物之所有人，依著作權法第六十條第一項前段規定，得
    出租該重製物，並無侵害他人著作權可言等語。
四、經查：
（一）本件扣案之「不可能的任務」、「浩劫重生」、「殺戮戰警」等電影光碟共三
      片，為協和公司享有視聽著作權之著作物，係被告與告訴人所不爭執，有該等
      ＶＣＤ光碟片扣案及其提出之行政院新聞局錄影節目審查合格證明書三份附卷
      （詳見警卷）足憑，固堪信為真實。惟前開光碟片係協和公司合法重製後發行
      之光碟片，被告於家樂福量販店購得之情，亦為被告所自承，復為告訴人代理
      人甲○○確認扣案之光碟片為協和公司重製發行無訛，並經本院當庭勘驗屬實
      （見本院九十年十月五日訊問筆錄），自堪信為真實。
（二）按著作權法第六十條前段之規定，合法著作重製物之所有權人，得出租該重製
      物，此規定乃係沿襲修正前之著作權法第二十八條第三項之規定而來，即所謂
      「第一次銷售原則」（又稱「權利耗盡原則」），其立法意旨在謀著作財產權
      保障與著作重製物所有權流通利用之平衡。依此原則，著作權人將其著作重製
      物之所有權讓與他人而進入交易市場後，著作權人對該重製物之所享有出租權
      即已用盡，著作權人對該重製物之所有人或占有人，均不得再主張出租權。本
      件扣案光碟片係經被告購買而得，俱如前述，依動產物權移轉以交付為生效要
      件，被告購入上揭光碟片，既經交付而占有，自已取得所有權，告訴人對該扣
      案錄影帶之出租權利業已用盡，被告取得扣案光碟片後出租行為，並無違反著
      作權法第九十二條之規定。縱告訴人於扣案光碟之封面均註明「著作權人僅授
      權本光碟組成之全部內容在家庭內使用，其他一切權利均予保留，任何未經授
      權之複製、剪輯、出售、出租、出借或公開展示、公開演出、公開播放全部或
      其中之任何部分皆嚴格禁止」等語，有卷附之光碟封面影本在卷可參，告訴人
      以之認系爭影片之出租權仍歸屬協和公司所擁有，惟此等記載或僅係身為光碟
      發行商之告訴人與光碟購買者間之內部民事上約定或光碟發行商即著作財產權
      人單方之聲明，並不足使取得合法著作重製物之所有權人依法所得享有之出租
      權因此消滅，亦即該約定或單方之聲明並無對抗著作權法第六十條規定之效力
      ，否則該法之立法意旨即為具文。告訴人以所有權保留記載驟然否定被告出租
      權，尚屬無據。
（三）綜上所陳，系爭光碟片既屬告訴人發行之合法著作重製物，被告經買賣取得所
      有權，自得依著作權法第六十條第一項，享有陳列出租該錄影帶之權，尚難以
      擅自出租侵害告訴人著作財產權之罪相繩。此外，復查無其他積極證據足認被
      告有公訴人所指犯行，揆諸首揭說明，自應為被告無罪之諭知。
據上論斷，應依刑事訴訟法第三百零一條第一項，判決如主文。
中      華      民      國    九十      年      十      月     十九     日
                                  臺灣高雄地方法院刑事第二庭
                                      法  官  卓立婷
右正本證明與原本無異。
如不服本判決，應於判決送達後十日內，向本院提出上訴狀。
                                      書記官    陳家宏
中    華    民    國      九十      年      十      月      二十四      日


司法院資訊處製作；財團法人民間司法改革基金會備份。
